【裁判字號】    92,上訴,1678
【裁判日期】    920625
【裁判案由】    毒品危害防制條例
【裁判全文】
臺灣高等法院刑事判決                          九十二年度上訴字第一六七八號
    上  訴  人
    即  被  告  乙○○
    選任辯護人  何啟熏  律師
右上訴人因毒品危害防制條例案件，不服臺灣桃園地方法院九十一年度訴字第一六五
五號，中華民國九十二年二月二十八日第一審判決（起訴案號：臺灣桃園地方法院檢
察署九十一年度偵字第一０三七九號）提起上訴，本院判決如左：
    主  文
原判決撤銷。
乙○○連續販賣第一級毒品，累犯，處無期徒刑，褫奪公權終身。扣案之海洛因捌包
（驗餘總淨重陸點貳捌公克）沒收並銷燬之。扣案之門號0000000000號行
動電話壹具、研磨器壹組、電子磅秤壹個、分裝湯匙參支均沒收之。販賣第一級毒品
所得財物新台幣柒仟元，沒收之，如全部或一部不能沒收時，以其財產抵償之。
    事  實
一、乙○○前於民國（下同）八十六年間因違反麻醉藥品管理條例案件，經臺灣桃園
    地方法院判處有期徒刑三月，於同年十月六日易科罰金執行完畢，猶不知悔改，
    明知海洛因為毒品危害防制條例所列第一級毒品，依法不得持有、販賣，竟意圖
    營利，基於販賣第一級毒品海洛因之概括犯意，先後於：(1)九十一年六月一日上
    午九時許；(2)同日晚上二十二時許；(3)同年月二日上午十一時許；(4)同日晚上二
    十時許；(5)同年月三日上午十時許；(6)同日下午十五時許；(7)同年月四日凌晨三
    時許；(8)同日上午十時許及(9)同日下午十九時許，接獲丁○○以其住處電話（０
    三）0000000號，撥打其所有之0000000000號行動電話聯絡（
    第(2)、(4)、(6)、(7)、(8)及(9)次），或先期取得交易共識後（第(1)、(3)、(5)次），
    雙方即約定至乙○○位於桃園縣八德市○○街二一一巷八弄十三號住處或附近路
    旁交易，每次各以一包新臺幣（下同）一千元之價格，連續販賣第一級毒品海洛
    因一包予丁○○九次，其中第(7)、(9)次，因丁○○沒錢而暫時積欠。嗣於九十一
    年六月四日二十二時三十分許丁○○在桃園縣八德市○○路與廣福路口為桃園縣
    警察局大溪分局南雅派出所警員丙○○、甲○○等查獲，並扣得其在當天晚上十
    九時許向乙○○購買之海洛因一包（驗餘淨重０．一八公克），丁○○因而供出
    上開購買毒品之來源後，在警方授意下，於同日晚上二十三時二十五分許以警員
    甲○○所使用之0000000000號行動電話撥打乙○○之前述00000
    00000號行動電話，表示欲向其購買二千元之東西（即海洛因）等語，雙方
    於是約定在桃園縣八德市○○路一段一三四號前交貨，俟同日晚上二十三時三十
    分許，乙○○駕駛其表哥莊任增之配偶許雯雅名下之二Ｈ─五六六八號自用小客
    車，搭載其女友林美欣及莊任增至上址等候與丁○○交易時，為在場埋伏之警員
    查獲而未遂，並在該車內手剎車旁乙○○所有之黑色小皮包內查獲其所有供販賣
    （兼供其自己施用）之海洛因五包（毛重共三．六公克）及前述0000000
    000號行動電話一具；翌（五）日凌晨一時許，經乙○○帶同警員至其前開仁
    和街住處，再扣得其所有供販賣（兼供其自己施用）之海洛因二包（毛重共四．
    二公克，連同前述扣得之五包海洛因，驗餘總淨重為六．一公克）及其所有、用
    以將其販入之海洛因研磨、分裝以便販賣之研磨器一組、電子秤一個、湯匙三支
    （另在前述小客車及其住處另扣得第二級毒品安非他命八包、ＦＭ２十顆及吸管
    二支，此部分由檢察官另案處理）。
二、案經桃園縣警察局大溪分局報請臺灣桃園地方法院檢察署檢察官偵查起訴。
    理  由
一、上訴人即被告（下稱被告）乙○○雖於本院調查、審判期日，經合法傳喚而均未
    到庭，惟據其於原審中之陳述，則矢口否認有前述犯行，並辯稱：渠沒有賣給他
    （丁○○）過。警訊筆錄是警察自己寫的，警察恐嚇渠、刑求渠，他恐嚇渠說要
    扣留渠表哥莊任增的車子。警員把渠帶去一個小房間裡面，拿電擊棒電渠的手臂
    云云。
二、經查：
    (一)右揭被告乙○○連續販賣第一級毒品予丁○○九次，及丁○○為警查獲後，在
      警方授意下與購毒來源乙○○進行毒品交易而緝獲等事實，業據證人丁○○於
      警訊、九十一年六月五日及同年月十九日偵訊時指證明確（偵查卷第六至九頁
      、第三七頁正面、五０頁正背面），核與被告於警訊中之自白（見偵查卷，第
      十四頁背面至第十五頁）及證人即本件查獲警員丙○○、甲○○於原審訊問時
      證述之情節大致相符（見原審卷，第八六、八九頁、第一四九至一五０頁），
      而證人丁○○雖於上開偵訊中一度供稱：「．．．打0000000000號
      電話聯繫，一個叫冬瓜者接聽，我不確定乙○○是否為冬瓜」、「把錢置於窗
      口，其把毒品置於窗口，我未與乙○○見面，不確定乙○○是否即為冬瓜」云
      云，然此與其於其他警、偵訊及原審審訊時，均能明確指出乙○○本人及相關
      往來交情不符，況證人丁○○於該次偵訊中亦能清楚表明被告
      使用之電話無訛，亦徵此係趨避迴護之詞，不足採信。另參以證人丁○○為警
      查獲時扣案之白色粉末一包（即其供證當晚十九時許向被告購買之海洛因），
      經送法務部調查局鑑定結果，認含第一級毒品海洛因成分，驗餘淨重為０．一
      八公克，此有該局九十一年七月八日調科壹字第０八０００五四一三號鑑定通
      知書一份附卷可稽（見原審卷，第九八頁）。另證人丁○○所使用之市內電話
      為「（０三）0000000號」，此有前開警訊筆錄被訊人欄上之記載可稽
      ；被告使用之行動電話號碼則為「0000000000號」，亦據被告陳述
      在卷，並經證人林美欣、莊任增證實無誤（見偵查卷第三八頁正背面、第三九
      頁背面），而前述（０三）0000000號電話分別於：九十一年六月一
      日二十二時九分五十秒；同年月二日二十時二十分三十一秒；同年月三日
      十五時十八分五十三秒、四十四分二十六秒及五十四分四十秒；同年月四日
      凌晨三時二十四十六秒、四十三分四十五秒及四十四分二十一秒；同年月四
      日九時十七分四十一秒；同年月四日十八時四十七分二十二秒，與被告前述
      0000000000號行動電話通話等情，亦有該0000000000號
      行動電話之通聯紀錄在卷可考（偵查卷第五七至五九頁）。前述通話時間均與
      證人丁○○於警訊中所述第(2)、(4)、(6)、(7)、(8)及(9)次向被告購買海洛因之時
      間相近，而此通聯記錄係警訊後由檢察官於九十一年六月十三日向和信電訊股
      份有限公司調取，於同年月十九日由該公司列印，有和信電訊股份有限公司函
      可稽（偵查卷第五五頁）。是本件九十一年六月五日凌晨製作證人丁○○警訊
      筆錄時，承辦警員顯然無法得知證人丁○○與被告間之聯絡情形，故證人丁○○於警訊中指述以撥打被告前述行動電話聯絡購買海洛因等語，應係證人丁○○依據實情所為之陳述，並非杜撰而來。又被告辯護人雖於本院審理時具狀辯
      護稱：證人丁○○所稱第(1)、(3)、(5)次向被告購毒之前，並未發現丁○○事先
      曾打電話予被告，故該通聯紀錄不可作為被告販賣毒品之補強證據云云，惟查
      ，觀之證人丁○○於偵查中證稱：渠係聽朋友說乙○○有在販毒等語（見偵查
      卷第五０頁），而衡以販賣毒品者通常亦知所隱避，則第一次購毒時透過雙方
      認識之第三人居中電話聯繫，實屬情理之常，又徵以證人丁○○每日均需購毒
      二至三次觀之，其毒品使用量顯然甚大，則其於與被告聯繫時同時約定二次之
      交易，或於完成交易後，口頭協議下次購毒時、地等，亦不無可能，是以上開
      情狀，並無法排除證人丁○○於撥打電話聯絡，曾先期取得交易共識後（第(1)
      、(3)、(5)次），到時始行交易之可能，況稽查證人丁○○於原審訊問時雖改稱
      與被告共同出資購買（經本院認係迴護被告之詞，不足採信，詳後述），然就
      購毒之次數猶陳稱九次（見原審卷第十九至二０頁），益徵其於警訊所述購毒
      九次之實，故被告辯護人上開所辯，仍不得執為被告有利之認定。
    (二)又證人丁○○為警查獲後，在警方授意下以警員甲○○之000000000
      0號行動電話與購毒來源乙○○進行毒品交易等情，除上開證人丁○○、丙○○及甲○○之證述外，亦有被告前開行動電話通聯紀錄在卷可稽（見偵查卷第
      五九頁），訊之證人丁○○於該通電話向被告表達之內容，則先後稱：「（林
      （峰慶）是你帶警逮捕？）是，我幫警約林（峰慶），警要我電聯林（峰慶）
      ，欲向林（峰慶）買毒，我稱要買二千元」、「（如何跟被告說？）我跟他說
      我沒有東西，問他有無東西（台語），他說有，我說我要二千元的東西，請他
      帶到我家巷子口那邊，他說好。（約幾分鐘後見面？）我忘記了，但滿快的」
      等語（見偵查卷第三七頁、原審卷第八八頁），雖其間通聯話語中並無明確之
      「購買」、「海洛因」等字眼，惟毒品買賣本屬風險極大之事，當事人間自然
      不可能明言。而參酌被告數分鐘後即帶著超出個人吸用量之海洛因毒品五包赴
      約，顯示證人丁○○前證「欲向乙○○買毒」為真，且渠等均了解所欲交易者
      為「分量二千元之第一級毒品海洛因」無誤。再進步言之，依證人丁○○此一
      通電話，被告數分鐘後即將海洛因送達之情事觀之，其二人先前應有多次交易
      之經驗，故被告對證人丁○○有相當程度之信賴，由此亦可佐證被告於警訊中
      自白及證人丁○○於警訊、第一、二次偵訊時就渠間先前九次毒品交易情形之
      陳述，應屬實情。
    (三)又警方在前述毒品交易地點緝獲被告後，即陸續在被告當時所駕駛之二Ｈ─五
      六六八號自用小客車（登記車主為許雯雅）及其位於桃園縣八德市○○街二一
      一巷八弄十三號住處，查獲如事實欄所示之白色粉末七包、研磨器一組、電子
      秤一個、湯匙三支等物品，有上開物品扣案及現場照片六幀附卷（見偵查卷第
      二九至三一頁）可稽。其扣案之白色粉末，經送請法務部調查局鑑定之結果，
      確均含第一級毒品海洛因成分，驗餘淨重為六．一公克，亦有該局九十一年七
      月八日調科壹字第０八０００五四一四號鑑定通知書一份附卷可稽（見偵查卷
      第八九頁），訊之被告對此查扣物品亦坦承為其所有（偵查卷第十二至十三頁
      、原審卷第一六六頁、第一九０頁），且於原審調查中復供承：研磨器係用來
      研磨海洛因摻葡萄糖，電子秤是用來秤重量、分裝用（見原審卷，第一六六、
      一六七頁），則依被告上開所述推論，在同時、同一白色塑膠箱內查扣之湯匙
      （參被告警訊筆錄、及偵查卷第三一頁照片所示）應係用來分裝海洛因無誤。
      被告雖辯稱上開毒品係供渠自己施用，扣案之研磨器、電子秤等亦係怕自己使
      用過量而準備云云，然查前揭被查扣之海洛因毒品，每包重量最重不過毛重（
      含塑膠袋）二‧一公克而已，顯然數量已然甚少，被告使用時酌量取出即足，
      何庸平時即再分裝成數小包，徒增沾染（如研磨、分裝之器具、分裝袋等）、
      逸散等損耗，是被告上開辯解，殊與經驗法則相悖，委不足採。據之，益徵被
      告確有分裝、販賣海洛因之情事，應可認定。
    (四)證人丁○○雖於第三次偵訊及原審訊問時改稱：「有透過林（峰慶）在金雞母
      廣場向阿仁買毒品，我並未向乙○○買」、「警訊時因為警察（即證人丙○○
      ）威脅我（但沒有打我），說如果我沒有咬被告販賣，否則就要移送我販賣。
      （警訊中販賣之時間地點）是我到他家使用海洛因的時間，所以我就講成是我
      向他買的時間地點。我當時（第一次偵訊）很害怕，想要交保，且被告是我朋
      友，事實是我與他出錢一起買的，第二次（偵訊）是因為幫我作筆錄的那個警
      察有出庭，所以我才說是」等語。惟查：
      (1)然上開指控，業據證人即製作該警訊筆錄之警員丙○○於原審及本院調查時
        堅決否認（見原審卷第八六、八七頁，本院九十二年五月三十日訊問筆錄）
        ，而參酌證人丁○○於本案持有被查獲者，僅係海洛因一包（驗餘淨重０．
        一八公克）及注射針筒一枝，顯無任何販賣毒品之跡證；另證人丁○○於原
        審訊問時亦供承：「（當時有人供出你販賣嗎？）沒有，他沒有說有人供出
        我販賣」等語（見原審卷第十八頁），是證人丙○○如確有脅迫丁○○，至
        少亦應會佯稱有人或有線索指稱丁○○販賣，如此方能達到脅迫之目的。
      (2)再查，自八十七年五月二十日毒品危害防制條例修正公布後，施用毒品當場
        為警查獲，且坦承犯行者，均應依該條例第二十條之規定移送法院裁定送觀
        察、勒戒，不可能有具保釋放之機會，此為眾所周知之事實。而證人丁○○
        前於八十九年四月間即因施用毒品案件，經公訴人聲請台灣桃園地方法院裁
        定送觀察、勒戒在案，此有刑案資料作業個別查詢報表及本院被告全國前案
        紀錄表在卷可稽。證人丁○○復於本件警、偵訊中坦承施用海洛因犯行，且
        有其持有之海洛因及注射針筒扣案可佐，其二犯施用毒品罪，事證明確，當
        知必遭裁定觀察勒戒，不可能有交保之機會（按：證人丁○○於九十一年六
        月五日入台灣桃園看守所附設勒戒所施以觀察勒戒，見原審卷第十四頁）。
        況參酌當日檢察官偵訊筆錄之記載，確亦無證人丁○○要求具保釋放之陳述
        ，所指顯屬無據。
      (3)又證人丁○○於第二次偵訊時，警員丙○○固亦同時在庭，惟觀此陳述之重
        點與警訊中陳述之重點並不相同，其警訊主要內容係「其九次購買海洛因之
        時間、地點、價格、數量及以前述行動電話聯絡購買（見偵查卷第八頁）」
        ，惟此次偵訊重點則係「如何知道被告販毒、第一次及最後一次（第九次）
        購買毒品之情形」，而證人丁○○亦明確答稱：「聽朋友說他有賣毒品，第
        一次向被告買時是透過電話聯絡，在他家附近拿貨，第一次買因不熟不可能
        至他家，最後一次是至他家住處買的，看到他將海洛因分裝成一小包，當天
        是禮拜二的晚上。在外向他拿約三、四次，後來都去他家。每次都是買一千
        元，大約共買過八、九次。幾乎每天都買，有時一天買了二次」等語（見偵
        查卷第五０頁），徵以證人丁○○於該次偵訊中復就第一次購買地點及何時
        在被告住處看到數量蠻多之海洛因等情，以原先陳述有誤，特予以更正，顯
        示其當次之陳述，應係出於自由意識，並無受到警員丙○○在場之影響。況
        退步言之，若其前揭指控屬實，此際證人丁○○已明知警員恐嚇無據（依查
        獲情節，經以施用毒品罪，送勒戒處所觀察勒戒），其前被迫為被告不利之
        指述，於此偵訊時即應向檢察官陳明請求調查，焉有反其道，再行誣指被告
        販賣之理。
      (4)另證人丁○○於原審供稱：「（警訊中販賣之時間地點？）是我到他家使用
        海洛因的時間，所以我就講成是我向他買的時間地點」，惟就此證人丁○○
        於案發前密集撥打電話予被告0000000000號行動電話一節，經原
        審訊據被告則供稱：「他之前一直打電話給我，（為何？）他說他很難過。
        （是否他打電話給你後就到你那裡拿海洛因？）沒有。（他為何打電話給你
        ？）他當時正難過，問我有無東西，但我在上班怎麼可能會有東西。（你在
        哪裡上班？）作第四台。（不是只有白天？）因為我是作外包的，有時做到
        新竹、台北那邊」等語（見原審卷第一二六至一二七頁），顯係主張丁○○
        在九十一年六月一日至四日打電話給他之目的係因毒癮發作難過，欲向其調
        用海洛因，惟其當時正在上班，均其不可能有毒品給丁○○，丁○○亦在該
        等時間到其住處拿海洛因，兩者供述截然不同，自非可採。又查，證人丁○○於第三次偵訊時係指稱：渠透過乙○○向綽號「阿仁」者調貨，惟於原審
        審訊時則供稱：與被告合買九次云云。被告於偵查中則先係供稱：約有五、
        六次，丁○○叫我向高俊仁拿毒品（見偵查卷，第六二頁背面），嗣亦改稱
        ：約二、三次，與丁○○合買毒品，向高俊仁買毒品云云（同上偵卷，第七
        四頁背面），顯亦多所矛盾及歧異，益證「合買」之事，純屬虛妄。
      (5)綜上所述，證人丁○○於第三次偵查及原審審訊時改稱要求調貨或合買，或
        指證警員丙○○違法取供等，顯均係事後迴護之詞，不足採信。
    (五)又被告雖於偵訊及原審審訊時一再主張警方以刑求或脅迫等不正當方法取供，
      並指稱：「他（即證人甲○○）一開始在大辦公室問我有沒有賣，我說沒有，
      他問我說是不是不服氣，叫我過去，我就跟他進去那間小房間裡面，他就拿電
      擊棒電我，打我後腦勺，說不承認沒有關係，等一下要扣留那輛車，說我利用
      那輛車販賣毒品，是販毒工具，且是三個人一起移送，渠如此才承認」云云（
      見原審卷第一五一頁）。而證人即被告女友林美欣於原審同日審訊時亦證稱：
      「他（即被告）說警察打他。（如何打他？）他被帶出去別的地方製作筆錄，
      後來又被帶到同一個房間，他說警察拿東西打他」云云（同上審卷，第一五九
      頁）。惟查：
      (1)證人甲○○於原審及本院調查時堅決否認有對被告刑求或脅迫等非法取供之
        行為（見原審卷第一四九、一五二頁、本院九十二年五月三十日訊問筆錄）
        ，而經原審向台灣桃園看守所調閱被告於九十一年六月五日入所時之健康檢
        查表，被告亦自述表明：「我無內、外傷」，並經該所檢查人員目視檢查無
        外傷等情，亦有該所九十一年十二月二十四日桃所憲衛字第０九一００００
        八四一號函檢附之內外傷紀錄表及健康檢查表影本各一份存卷可稽，則被告
        所稱被甲○○刑求一節，已屬無據。
      (2)又被告於檢察官初次偵訊時，雖亦陳稱「有刑求」，惟係供稱：「但傷消掉
        了」。然被告係九十一年六月五日凌晨三時許被帶回警局初訊，惟因拒絕夜
        間訊問，故自同日上午七時十分開始正式訊問，此有其警訊筆錄可稽。而其
        係同日晚上二十時十五分許開始偵訊，亦有偵訊筆錄可稽。則自警訊開始至
        偵訊開始僅經過十三、四小時，被告果於警訊前遭受「電擊棒電擊及打後腦
        勺」而受傷，其傷痕自不可能如此快速「消掉（失）」。
      (3)另被告於原審中供稱：「．．．我們三人都被隔離製作筆錄．．，我女友是
        在他們辦公室裡面製作筆錄。（你如何知道，你是否在房間裡面有看到你女
        友在外面製作筆錄？）有（見原審卷，第一五二頁）」，核與證人甲○○所
        述：「我不可能刑求他，那間槍櫃室的門，上面壓克力是透明的，且該房間
        是大門進出，分組上下大家經過都會看的很清楚」等語（同上審卷，第一五
        二頁），即有相符之處，則警員甲○○豈可能冒被證人林美欣發覺之危險，
        以電擊棒電擊或持以歐打被告頭部（將促使被告發出喊叫），而坐實刑求之
        違法。又參以證人林美欣均未實際親見或聽聞到被告被刑求之情形，而係供
        稱：「他（指被告）說警察打他」云云，然復經原審進一步追問其被告係稱
        「何處被打及何處會痛」，證人林美欣竟稱：「我不知道，我沒有問他」等
        語（同上審卷第一五九、一六０頁）。查渠等案發時係男女朋友關係，且依
        其二人所述，被告幾乎每天晚上證人下班時均會去接其下班，顯見其二人關
        係密切、良好，則證人林美欣知悉被告為警打傷，竟然連何處受傷及何處會
        痛，都未曾詢問，未免與常情不符。復衡酌扣案之海洛因及研磨器、電子秤
        、湯匙等物品係被告所有，且被告在其住處研磨、分裝海洛因之情事均未讓
        證人林美欣看見，而證人林美欣應該是在外面看過證人丁○○，不是丁○○
        到被告住處拿藥（海洛因）時看到等情，業據被告於原審審訊時陳明在卷（
        同上審卷，第一六五至一六七頁）。惟證人林美欣於偵訊及原審調查時卻迴
        護稱：「前開物品均係『奶罩』（即丁○○）的，在案發四、五天那次到被
        告住處，有看到奶罩在房間分裝，也有看到他用研磨器在磨海洛因」云云（
        同上偵卷，第一五七、一五八頁），彼二人就此之陳述如此南轅北轍，亦見
        證人林美欣所述，均係迴護被告之詞，委不足採。
      (4)又刑事訴訟法第一百條之二雖有準用同法第一百條之一規定，即司法警察官
        或司法警察詢問犯罪嫌疑人時，應全程連續錄音；必要時應全程連續錄影。
        但有急迫情況且經記明筆錄者，不在此限。然考其立法目的，在於建立訊問
        筆錄之公信力，並擔保訊問程序之合法正當；亦即在於擔保犯罪嫌疑人對於
        訊問之陳述，係出於自由意思及筆錄所載內容與陳述相符。如果犯罪嫌疑人
        之陳述係屬自白，並基於自由意思而非出於不正之方法，且其自由之陳述與
        事實相符，縱令對其訊問時未經全程連續錄音或錄影，致訊問程序稍嫌瑕疵
        ，仍難謂其自白之筆錄，無證據能力（最高法院九十二年台上字第二四一一
        、二三０六號裁判意旨參照）。本案被告雖主張警方以不正當方法取供，然
        經本院調查之結果，此並無任何跡證可循，且被告係同女友林美欣、表哥莊
        任增到案，並非只一人，然其陳述警方刑求之過程實有違常理，且事後復仍
        在筆錄上簽名按捺指印以為確認，自難採信其警訊筆錄非任意性之辯解，故
        仍應認上開警訊筆錄確係出於被告之自由意識為之。又本院並非單採被告於
        警訊中之自白為認定事實之唯一證據，係依被告於警訊中之自白，核與證人
        丁○○於警訊、第一、二次偵訊中及證人丙○○、甲○○於原審中證述之情
        節，大致相符，並有現場照片、被告電話通聯紀錄附卷及相關販毒所用物品
        扣案為佐，堪認與事實相符。故縱被告於警訊時，由警員於了解案情後，先
        製作警訊筆錄，再由雙方複誦錄音，並非於詢問時全程連續錄音，致詢問程
        序不無瑕疵，仍難謂全無證據能力，附此敘明。
    (六)販賣第一級毒品海洛因係屬違法行為，非可公然為之，而被告研磨成粉狀、並
      摻入葡萄糖之海洛因，自可任意分裝增減其數量，而每次買賣之價量，亦隨時
      依雙方關係之深淺、當時之資力、需求程度及對行情之認知等因素，機動地調
      整，販賣之利得，除經坦承犯行，或價量俱臻明確外，委難查得實情，職是之
      故，即使未經查得實際販賣利得，但除非別有事證，足認係依同一價量委賣轉
      售，確未牟利外，尚難執此遽認販賣毒品之證據有所未足。而參諸第一級毒品
      海洛因物稀價昂，且為政府嚴予追緝之犯罪，對此之處罰亦極嚴峻，如非出於
      營利之意，斷無干冒被處死刑、無期徒刑之重罰而從事之理。且參以證人丁○○與被告並非至親好友，被告欲販賣者，必經其計算認其買入後再行賣出符合
      其利益者方會為之，否則雖愚者斷不至為此不利於己之事。是被告販賣海洛因
      予證人丁○○係為從中獲取相當之利益，應可認定。
    綜上所述，本件事證明確，被告及其辯護人所辯，均係卸責之詞，不足採信，其
    犯行堪予認定，應依法論科。
三、核被告如事實欄所示第(1)至第(9)次販賣第一級毒品予丁○○之行為，係犯毒品危
    害防制條例第四條第一項之販賣第一級毒品既遂罪；另被告於九十一年六月四日
    晚上二十三時三十分許，與警方授意查緝販毒上手之丁○○進行毒品交易，因乏
    積極證據足以證明此部份毒品有別於前開九次販賣，係由被告另行販入，而後販
    出，故核此部分所為，係犯同條例第四條第五項、第一項之販賣第一級毒品未遂
    罪。其販賣毒品前持有毒品之低度行為，應為販賣毒品之高度行為所吸收，均不
    另論罪。被告先後九次販賣第一級毒品既遂及一次販賣第一級毒品未遂之犯行，
    時間緊接，手法相同，所犯均係犯罪構成要件相同之罪，顯係基於概括犯意為之
    ，應依刑法第五十六條連續犯之規定，論以一販賣第一級毒品既遂罪，除其本刑
    為死刑、無期徒刑部分不得加重外，依法並加重其刑。又被告前有如事實欄所載
    之犯罪科刑及執行情形，此有本院被告全國前案紀錄表一紙在卷可稽，其受有期
    徒刑之執行完畢後，五年內再犯本件有期徒刑以上之罪，為累犯，除其本刑為死
    刑、無期徒刑部分不得加重外，並依法遞加重其刑。
四、原審以被告犯罪事證明確，予以論罪科刑，固非無見，惟查：(1)事實欄所示第(1)
    、(3)、(5)次販毒行為，應係證人丁○○利用撥打電話聯絡，先期取得交易共識後
    ，而到時始行交易者，並非直接、即時之交易，已如前述，原審疏未詳酌前開被
    告行動電話通聯紀錄之內容，致認定事實有誤，即有未洽；(2)在警方授意證人丁○○查緝販毒上手之被告時，所使用警員甲○○行動電話號碼為0000000
    000號，此亦據證人甲○○陳明在卷，並有前開被告行動電話通聯紀錄可稽，
    原審事實欄竟認係0000000000號，亦有未合；(3)原判決理由，就扣案
    之被告販賣予證人丁○○，且在丁○○身上查獲之海洛因一包，仍認係被告所有
    ，於法亦有違誤。被告上訴意旨否認犯罪，雖無理由，惟原判決既有上開可議，
    仍應由本院將原判決撤銷改判，爰審酌被告素行不良，其前因施用毒品戕害己身
    ，屢受戒治，已深知其害，竟復將海洛因販賣他人多次，嚴重危害國人健康，惟
    衡酌其販賣對象僅止一人，且數量不多，所得金額亦不多等一切情狀，量處如主
    文第二項所示之刑，並諭知褫奪公權終身，以示懲儆。
五、至扣案之海洛因八包（其中七包為被告所有；一包係被告販賣予丁○○，在丁○○身上查獲，為丁○○所有），為查獲之毒品，不論犯人與否，均應依毒品危害
    防制條例第十八條前段規定沒收銷燬之。扣案之門號0000000000號行
    動電話一具，係被告所有，且供其與證人丁○○聯絡販賣毒品之用；另扣案之研
    磨器一組、電子秤一個、湯匙三支亦係被告所有，用以將其販入之海洛因研磨、
    分裝以便販賣之物品，已如前述，顯均為被告供犯罪所用之物，應依同條例第十
    九條前段規定諭知沒收之。又被告以每次一包一千元之代價，販賣海洛因予證人
    丁○○九次，然其中第(7)、(9)次，因丁○○沒錢而暫時積欠（屬犯罪所得利益）
    ，是被告全部販毒所得財物應僅為七千元，雖未扣案，仍應依同條例第十九條諭
    知沒收，如全部或一部不能沒收時，以其財產抵償之。
六、被告乙○○經合法傳喚，無正當理由不到庭，爰不待其陳述，逕行判決。
據上論斷，應依刑事訴訟法第三百六十九條第一項前段、第三百六十四條、第二百九
十九條第一項前段、第三百七十一條，毒品危害防制條例第四條第一項、第十八條第
一項前段、第十九條第一項，刑法第十一條前段、第五十六條、第四十七條、第三十
七條第一項，判決如主文。
本案經檢察官施慶堂到庭執行職務。
中    華    民    國    九十二    年       六       月      二十五      日
                              臺灣高等法院刑事第三庭
                                  審判長法  官  張  連  財
                                        法  官  張  傳  栗
                                        法  官  黃  金  富
右正本證明與原本無異。
如不服本判決，應於收受送達後十日內向本院提出上訴書狀，其未敘述上訴之理由者
並得於提起上訴後十日內向本院補提理由書（均須按他造當事人之人數附繕本）。
                                        書記官  江  采  廷
中      華      民      國    九十二    年      六      月    二十六    日
附錄：本判決論罪科刑法條全文
毒品危害防制條例第四條
製造、運輸、販賣第一級毒品者，處死刑或無期徒刑；處無期徒刑者，得
併科新台幣一千萬元以下罰金。
製造、運輸、販賣第二級毒品者，處無期徒刑或七年以上有期徒刑，得併
科新台幣七百萬元以下罰金。
製造、運輸、販賣第三級毒品者，處五年以上有期徒刑，得併科新台幣五
百萬元以下罰金。
製造、運輸、販賣專供製造或施用毒品之器具者，處一年以上七年以下有
期徒刑，得併科新台幣一百萬元以下罰金。
前四項之未遂犯罰之。


司法院資訊處製作；財團法人民間司法改革基金會備份。
